臺灣高等法院刑事判決
109年度上訴字第699號
上  訴  人  臺灣臺北地方檢察署檢察官                    被      告  吳佩容    女  00歲(民國00年0月0日生)


上列上訴人因被告傷害案件，不服臺灣臺北地方法院108年度審
訴字第1367號，中華民國109年1月13日第一審判決（起訴案號：
臺灣臺北地方檢察署108年度偵字第23635號），提起上訴，本院
判決如下：
    主  文
原判決撤銷，發回臺灣臺北地方法院。
    理  由
一、公訴意旨略以：被告吳佩容與吳柏輝係夫妻，爰被告於民國
    108年8月8日下午9時許，在臺北市○○區○○路0段0號101大樓
    地下1樓停車場，見告訴人林晏如與吳柏輝一同前往取車欲
    離開，認為告訴人與吳柏輝有不當交往之情，遂上前進入車
    內，並與告訴人發生爭執，被告因而心生不滿，基於傷害他
    人身體之犯意，徒手拉扯告訴人之頭髮，並與告訴人互相拉
    扯、扭打，再以腳踹告訴人，致告訴人受有頭部挫傷、頸部
    挫傷、雙側性上臂挫傷、雙側性前臂挫傷、雙側性膝部挫傷
    、雙側性小腿挫傷、右側大腿挫傷等傷害。因認被告涉犯刑
    法第277條第1項之傷害罪嫌等語。　　
二、原判決略以：告訴人告訴被告傷害案件，經檢察官提起公訴
    ，認其涉犯刑法第277條第1項之傷害罪嫌，依同法第287條
    前段之規定，須告訴乃論。茲據告訴人於108年12月30日撤
    回對被告之告訴，有撤回告訴文書、刑事撤回告訴狀在卷可
    稽。爰不經言詞辯論，依刑事訴訟法第303條第3款、第307
    條規定，諭知不受理之判決。
三、檢察官上訴意旨略以：本件未見告訴人出庭表明原諒不願追
    究之意，且告訴人亦具狀表示本件其並無撤回對被告之告訴
    ，原判決難認允當等語。
四、經查：
  ㈠按告訴乃論之罪，告訴人於第一審辯論終結前，得撤回其告
    訴；又告訴經撤回者，法院應諭知不受理之判決，刑事訴訟
    法第238條第1項及第303條第3款固有明文，究須確有告訴人
    於第一審言詞辯論終結前撤回告訴之事實方屬當之，果撤回
    告訴意思表示非屬告訴人所為，而係有冒名為之情事，自不
    生撤回告訴之效力。
  ㈡本件告訴人於109年1月10日致電原審法院，表示不克於原定
    審理期日（同年月15日）到庭，而由承辦股書記官告以本案
    業經撤回告訴時，即已陳明其未與被告成立和解，亦無遞狀
    或撤回告訴之意，有原審法院公務電話紀錄可憑（見原審卷
    第41頁）。觀之原審卷附108年12月30日收文之撤回告訴狀
    影本除以手寫塗改方式，將「『新』北地方法院」改為「『台』
    北地方法院」外，尚蓋有「林晏如」印文2枚（見原審卷第2
    7頁）；核與卷附補提之撤回告訴狀原本記載台北地方法院
    未有修改，且無林晏如印文之形式明顯不符（見原審卷第31
    頁）。又該撤回告訴狀原本之寄件人記載為「吳柏輝」而非
    告訴人，亦有寄件信封可稽（見原審卷第29頁），是就告訴
    人是否確有撤回告訴之實，明顯可疑。原審未予查證確認，
    即在同年月13日，逕以本案業經撤回告訴為由，未經言詞辯
    論，判決公訴不受理，顯有未洽。檢察官依告訴人請求，以
    本案未經撤回告訴為由，指摘原審判決不當，為有理由，並
    為維護被告之審級利益，爰予撤銷發回原審更為妥適之處理
    ，且不經言詞辯論為之。　　
據上論斷，應依刑事訴訟法第369條第1項但書、第372條，判決
如主文。
中　　華　　民　　國　　109 　年　　2 　　月　　27　　日
　              　刑事第六庭    審判長法　官  劉方慈
                                      法　官  許曉微
                                      法　官  林家賢
以上正本證明與原本無異。
不得上訴。
                                      書記官  謝文傑
中　　華　　民　　國　　109 　年　　3 　　月　　2 　　日